臺灣高等法院民事裁定
111年度抗字第1106號
抗  告  人
即 相 對人  林上菁  

相  對  人
即 抗 告人  林上華  

            林千代  

共同代理人  王東山律師
複 代理 人  林孝甄律師
上列當事人間請求返還受託物事件，抗告人對於中華民國111年7
月25日臺灣臺北地方法院111年度重訴字第645號所為之移轉管轄
裁定提起抗告，本院裁定如下：
　　主  文
原裁定廢棄。
　　理　由
一、按訴訟，由被告住所地之法院管轄；共同訴訟之被告數人，
    其住所不在一法院管轄區域內者，各該住所地之法院俱有管
    轄權。但依第4條至第19條規定有共同管轄法院者，由該法
    院管轄，民事訴訟法第1條第1項前段、第20條分別定有明文
    。又依同法第10條規定：因不動產之物權或其分割或經界涉
    訟者，專屬不動產所在地之法院管轄。其他因不動產涉訟者
    ，得由不動產所在地之法院管轄。而因不動產物權而涉訟者
    ，雖應專屬不動產所在地之法院管轄，然因買賣、贈與或其
    他關於不動產之債權契約，請求履行時，則屬債法上之關係
    ，而非不動產物權之訟爭，應不在專屬管轄之列，得由不動
    產所在地之法院管轄（最高法院71年台上字第4722號民事裁
    判意旨參照）。
二、抗告人抗告意旨：
（一）抗告人即相對人林上菁（下稱林上菁）抗告主張：林上菁
      之先位訴之聲明第二、三、四項為「被告林上華與被告林
      千代間就坐落新北市○○區○○段0000地號土地於民國（下同
      ）104年12月4日所為之權利範圍23/120之所有權移轉登記
      應予塗銷。被告林上華與被告林千代間就坐落新北市○○區
      ○○段000000地號土地於106年8月25日所為權利範圍1/2之
      所有權移轉登記應予塗銷。被告林上華應將坐落新北市○○
      區○○段0000地號土地持分23/120及坐落同段000000地號土
      地持分1/2之所有權移轉登記予原告。」上開三項聲明係
      因不動產涉訟，依民事訴訟法第10條第2項規定得由不動
      產所在地之原裁定法院管轄，原裁定法院將本件移送臺灣
      臺南地方法院，顯然違反民事訴訟法第10條第2項之規定
      ，為此請求廢棄原裁定等語。
（二）相對人即抗告人林上華、林千代（下分稱林上華、林千代
      ）抗告主張：林上菁係111年6月14日起訴，林上華原本一
      直住在新北市新店區，且起訴當時之戶籍地確實係在新北
      市○○路00號，係於111年6月21日始將戶籍遷至臺南，故原
      法院確有管轄權，且林上菁主張借名登記之土地及返還受
      託物之土地均坐落在新北市新店區，不論借名關係是否存
      在，原裁定法院確有管轄權，為此請求廢棄原裁定等語。
三、經查，本件林上菁於原法院起訴主張其與林上華共同繼承新
    北市○○區○○段0000、0000、000000地號土地（以下逕稱地號
    ），惟將其應繼分借名登記予林上華，嗣其就0000地號土地
    之應有部分委託林上華出售，林上華未交付全部價金，復將
    0000、000000地號土地之應有部分移轉登記予林千代，其已
    終止與林上華之借名登記契約，爰依借名登記契約關係、民
    法第541條第1項、第244條第1項規定，請求林上華返還因處
    理委任事務所收取之價金，及塗銷林上華與林千代間就0000
    、000000地號土地所為之所有權應有部分移轉登記，並將該
    應有部分移轉登記予林上菁等語，故依林上菁起訴主張請求
    林上華、林千代移轉系爭土地所有權應有部分，核屬不動產
    物權以外之其他因不動產涉訟，依民事訴訟法第10條第2項
    規定，得由不動產所在地即臺灣臺北地方法院管轄。且林上
    華於林上菁起訴時，其住所確係在新北市○○區○○路，係於11
    1年6月21日後始遷戶籍至臺南，此為林上華所自陳並有其所
    提之戶口名簿影本在卷可稽（見本院卷第13頁、第25頁），
    而林千代之住、居所地位於臺南市，則以林上華、林千代於
    起訴時之住所非屬同一法院管轄區域內，依民事訴訟法第20
    條但書之規定，自應由共同管轄法院即臺灣臺北地方法院管
    轄，無依部分被告住所地為管轄法院之餘地，依此原法院即
    有管轄權，故原法院逕依職權裁定將本件訴訟移送於臺灣臺
    南地方法院，尚有未洽。抗告意旨指摘原裁定不當，聲明廢
    棄，為有理由，爰將原裁定廢棄，發回原法院另為妥適之處
    理。
四、據上論結，本件抗告為有理由，爰裁定如主文。
中　　華　　民　　國　　111 　年　　9 　　月　　12　　日
                  民事第十一庭  
                        審判長法  官  李慈惠
                              法  官  吳燁山
                              法  官  鄭貽馨
正本係照原本作成。
不得聲明不服。
中　　華　　民　　國　　111 　年　　9 　　月　　12　　日
　　　　　　　　　　　　　    書記官  郭晋良